臺灣高等法院花蓮分院刑事判決
111年度交上易字第12號
上  訴  人  
即  被  告  劉平忠


上列上訴人即被告因過失傷害案件，不服臺灣花蓮地方法院110
年度交易字第21號，中華民國111年4月22日第一審判決（起訴案
號：臺灣花蓮地方檢察署110年度調偵續字第1號），就量刑部分
提起一部上訴，本院判決如下：
    主  文
原判決關於宣告刑部分撤銷。
劉平忠經原判決所判處之「過失傷害罪」，處拘役伍拾伍日，如
易科罰金，以新臺幣壹仟元折算壹日。
    事實及理由
一、上訴人即被告劉平忠（下稱被告）於本院中已明示僅就量刑
    部分提起一部上訴（見本院卷第46、70頁），則依現行刑事
    訴訟法第348條第3項規定及其修法理由，本院審理範圍自僅
    及於原判決關於被告之量刑部分。被告未表明上訴之原判決
    關於犯罪事實、證據、理由、論罪（含罪名、罪數）則不屬
    本院審判範圍，故就被告本案犯罪之事實、證據、理由、論
    罪均如第一審判決書之記載（如附件）。
二、被告上訴意旨略以：本案車禍發生時，伊有詢問告訴人張○
    端是否要報警，但告訴人表示她家就在附近，不用麻煩，只
    要伊幫忙聯絡其子到現場即可，伊聯絡告訴人之子吳○燁（
    以下逕稱其名）到現場後，就由吳○燁陪同告訴人就醫，在
    醫院時吳○燁表示為申請保險理賠需要報案，伊也同意，故
    伊應已符合刑法第62條之自首規定，原判決未依該規定減刑
    ，並非正確。又伊於本案車禍發生後，並未逃逸，也有協助
    告訴人聯絡親友，及至醫院幫忙，原審量刑過重，請審酌伊
    悔過的態度及家中經濟貧寒狀況，從輕量刑等語。
三、上訴理由之論斷：
　㈠被告無自首情事，無從依刑法第62條之規定減刑：
　　查本案車禍報案人為吳○燁，且在吳○燁報案前，警方並不知
    悉被告涉犯本案車禍等情，有臺中市政府警察局第一分局11
    0年12月14日中市警一分督字第0000000000號函檢附之職務
    報告、花蓮縣警察局吉安分局110年9月15日吉警偵字第0000
    000000號函檢附之職務報告在卷可稽（見原審卷第151至168
    、175至177頁），復參酌吳○燁於原審準備程序時陳稱：被
    告並沒有要我報警，是我自己報警等語（見原審卷第203頁
    ），堪認被告並未自行或委託吳○燁在有偵查或調查犯罪職
    權之公務員知悉本案車禍犯罪事實及犯人前，向職司犯罪偵
    （調）查之公務員告知其犯罪事實，核與自首之要件不符，
    自無刑法第62條規定之適用。被告上訴意旨仍執陳詞，並憑
    己見指摘原審未依自首規定予以減輕其刑為違法云云，洵不
    可採。　
　㈡撤銷改判及量刑審酌部分：　
　⒈原審以被告犯行事證明確，而予論罪科刑，固非無見。惟按
    刑事審判旨在實現刑罰權之分配正義，故法院對於有罪被告
    之科刑，應符合刑罰相當之原則，使輕重得宜，罰當其罪。
    查，本案車禍發生後，告訴人初始以為僅有皮膚擦傷，與被
    告達成共識不報警，彼此互留聯絡方式後，雙方即自行離去
    ，嗣告訴人就醫後自覺傷勢不輕又改變心意由其子報案等情
    ，有花蓮縣警察局分局○○派出所109年2月3日警員偵查報告
    附卷可稽（見警卷第3頁），堪認被告係因信任雙方原有不
    報警之共識，而錯失未能在有偵查或調查犯罪職權之公務員
    知悉本案車禍犯罪事實及犯人前，主動向職司犯罪偵（調）
    查之公務員告知其犯罪事實之先機，事後亦無逃匿或不願負
    責面對本案車禍情事，復協助告訴人申辦汽機車強制責任保
    險之理賠，以此對告訴人為部分賠償，減輕告訴人民事求償
    之訟累，自得列為犯罪後之態度予以刑度減讓之考量因子，
    而此部分已影響刑之酌定，原審未詳予審酌而為量刑，稍有
    未洽。被告上訴意旨以其有前揭情事為由，主張原審量刑過
    重而提起上訴等語，尚非全無理由，自應由本院將原判決關
    於宣告刑部分予以撤銷改判。
　⒉爰以行為人之責任為基礎，審酌被告係因信任雙方原有不報
    警之共識，而錯失自首先機，且事後並無逃匿或不願負責面
    對本案車禍情事，復協助告訴人申辦汽機車強制責任險之理
    賠，以此部分補償告訴人所受損害，及於原審、本院中能知
    所悔悟而坦承犯行之犯後態度，堪認確有悔意，兼衡被告明
    知應注意車前狀況，隨時採取必要之安全措施，且應注意轉
    彎時，應距交岔路口30公尺前顯示方向燈或手勢，行至交岔
    路口中心處左轉，並不得占用來車道搶先左轉，仍疏未注意
    而貿然左轉之過失程度；及造成告訴人受有左側脛骨腓骨閉
    鎖性骨折之傷害情形；與被告雖曾試圖與告訴人調解，惟因
    金額差距過大而未能調解成立，暨考量被告於原審自陳高職
    畢業之智識程度，未婚，無子女，需扶養母親，待業中之家
    庭生活經濟狀況（見原審卷第212頁）等一切情狀，量處如
    主文第2項所示之刑，並諭知易科罰金之折算標準。
據上論斷，應依刑事訴訟法第369條第1項、第364條、第373條、
第299條第1項前段，判決如主文。
本案經檢察官曾開源提起公訴，由檢察官黃怡君到庭執行職務。
中　　華　　民　　國　　111 　年　　8 　　月　　31　　日
                  刑二庭審判長法  官  林慧英
                              法  官  李水源
                              法  官  謝昀璉 
以上正本證明與原本無異。
本件不得上訴。
中　　華　　民　　國　　111 　年　　8 　　月　　31　　日
                              書記官  劉又華
附錄本案論罪科刑法條：
中華民國刑法第284條
因過失傷害人者，處1年以下有期徒刑、拘役或10萬元以下罰金
；致重傷者，處3年以下有期徒刑、拘役或30萬元以下罰金。
●附件：
臺灣花蓮地方法院刑事判決             110年度交易字第21號
公  訴  人  臺灣花蓮地方檢察署檢察官
被      告  劉平忠
上列被告因過失傷害案件，經檢察官提起公訴（110年度調偵續
字第1號），本院裁定進行簡式審判程序，判決如下：
    主  文
劉平忠犯過失傷害罪，處有期徒刑參月，如易科罰金，以新臺幣
壹仟元折算壹日。
    犯罪事實及理由
一、被告劉平忠所犯非死刑、無期徒刑、最輕本刑為3年以上有
    期徒刑之罪或高等法院管轄第一審案件，其於準備程序進行
    中，先就被訴事實為有罪之陳述，經告知簡式審判程序之旨
    ，並聽取當事人之意見後，本院裁定進行簡式審判程序，又
    依刑事訴訟法第273條之2規定，簡式審判程序之證據調查，
    不受同法第159條第1項、第161條之2、第161條之3、第163 
    條之1及第164條至第170條規定之限制。再依同法第310條之
    2準用同法第454條之規定，判決書得以簡略方式為之，合先
    敘明。
二、本案犯罪事實及證據，除刪除起訴書犯罪事實欄一、第6至7
    行「換入內車道或左轉車道，」等文字、犯罪事實欄一、第
    13至14行「劉平忠於肇事後…接受裁判」等文字、證據並所
    犯法條欄二、第1行至第6行「被告肇事後…減輕其刑」等文
    字；證據部分補充「被告於本院準備程序及審理時之自白、
    花蓮縣警察局吉安分局110年5月11日吉警偵字第0000000000
    號函暨附件、110年9月15日吉警偵字第0000000000號函暨附
    件、臺中市政府警察局第一分局110年12月14日中市警一分
    督字第0000000000號函暨附件、本院公務電話紀錄」外，餘
    均引用檢察官起訴書之記載（如附件）。
三、論罪科刑
    核被告所為，係犯刑法第284條前段過失傷害罪。末查本案
    車禍報案人為吳○燁（告訴人張○端之子），此有臺中市政府
    警察局第一分局110年12月14日中市警一分督字第000000000
    0號函暨附件職務報告、花蓮縣警察局吉安分局110年9月15
    日吉警偵字第0000000000號函暨附件職務報告在卷可稽（見
    本院卷第151至168、175至177頁），被告對此亦不爭執，復
    參酌吳○燁於本院準備程序時陳稱：被告並沒有要我報警，
    是我自己報警的等語（見本院卷第203頁），再參酌被告於
    本院準備程序時供稱：我本來是去醫院，在醫院接到警察電
    話通知我去車禍現場，之後我再跟在車禍現場的警察一起回
    警局製作筆錄；我不爭執自首事項等語（見本院卷第203、2
    12頁），是從上開被告及吳○燁之陳述及警員前揭函文內容
    ，均無證據顯示被告有委託吳○燁報案或向有偵辦犯罪職權
    之公務機關或公務員自承犯罪之事實。是以，被告本案並不
    符合自首之要件，附此敘明。
四、爰審酌被告明知應注意車前狀況，並隨時採取必要之安全措
    施，且應注意轉彎時，應距交岔路口30公尺前顯示方向燈或
    手勢，行至交岔路口中心處左轉，並不得占用來車道來車道
    搶先左轉，仍疏未注意而貿然左轉之過失程度，並造成告訴
    人受有左側脛骨腓骨閉鎖性骨折之傷害情形，復考量被告坦
    承犯行，惟因雙方對於賠償金額無共識，迄未與告訴人達成
    和解，再斟酌被告自陳高職畢業之智識程度，未婚，無子女
    ，需扶養母親，待業中之家庭生活經濟狀況（見本院卷第21
    2頁）等一切情狀，量處如主文所示之刑，並依刑法第41條
    第1項諭知易科罰金之折算標準。
據上論斷，應依刑事訴訟法第273條之1第1項、第299條第1項前
段、第310條之2、第454條第2項（依判決精簡原則，僅記載程序
法條文），判決如主文。
本案經檢察官曾開源提起公訴，檢察官王柏舜、江昂軒、蕭百麟
到庭執行職務。
中　　華　　民　　國　　111 　年　　4 　　月　　22　　日
　　　　　　　　　刑事第五庭   法　官　 施孟弦